臺灣士林地方法院民事判決　　　　　　　 96年度訴字第961號
原　　　告　丁○○
訴訟代理人　丙○○
原　　　告　乙○○○
被　　　告　甲○○
訴訟代理人　林美倫律師
　　　　　　陳勵新律師
　　　　　　張衛航律師
上列當事人間清償借款事件，本院於民國96年11月27日言詞辯論
終結，判決如下：
    主  文
被告應給付原告新臺幣壹佰萬元，及自民國八十二年四月十二日
起至清償日止，按週年利率百分之五計算之利息。
訴訟費用新臺幣壹萬元由被告負擔。
    事  實  及  理  由
一、按訴狀送達後，原告不得將原訴變更或追加他訴，但被告同
    意，或該訴訟標的對於數人必須合一確定，而追加其原非當
    事人之人為當事人者，不在此限；又被告於訴之變更或追加
    無異議，而為本案之言詞辯論者，視為同意變更或追加，民
    事訴訟法第255 條第1 項第1 款、第5 款、第2 項定有明文
    。經查，原告丁○○提起本訴，係請求被告返還借款予其子
    黃坤殿之繼承人；而於訴訟進行中，追加同為繼承人之乙○
    ○○為原告。核其所為當事人之追加，乃因本件訴訟標的對
    該原非當事人之人須合一確定；且被告復未為反對之意思表
    示而為本案之言詞辯論；揆之首揭規定，自應予准許。
二、原告起訴主張：緣被告曾以經濟困難為由，向原告之子黃坤
    殿調借金錢新臺幣（下同）100 萬元，並先後簽發同額之本
    票及支票交付，惟屆期提示均未兌付。嗣被告於81年8 月5
    日再簽具借據承認借款，並約定清償期為82年4 月11日。詎
    屆期被告仍未清償，屢經催討亦置之不理。嗣黃坤殿已於95
    年11月30日死亡，原告為其法定繼承人。爰依繼承及消費借
    貸之法律關係提起本訴等語；並聲明：（一）被告應給付原
    告100 萬元，及自82年4 月12日起至清償日止，按週年利率
    5 ％計算之利息。（見本院96年11月27日言詞辯論筆錄）
三、被告則以：被告與原告素不相識，更未曾向原告借款。雖被
    告於81年間因資金調度壓力，曾簽立借據並交付數張被告已
    退票及他人開立尚未兌現之客票委託原告之子黃坤殿代為向
    第三人調借現金，且為示負責，乃簽具100 萬元借據交予黃
    坤殿，而約定待借到款項交付被告時，再簽發正式借據。然
    黃坤殿並未實際調借任何現金予被告，是雙方確無任何消費
    借貸之事實。原告並未就黃坤殿曾實際交付被告借款乙事舉
    證證明之，黃坤殿得標的互助會款亦經擔任會首之被告如數
    交付，並未積欠。被告係因疏誤致未向黃坤殿索還借據。從
    而，原告起訴顯有誤會云云，資為抗辯；並聲明：原告之訴
    駁回。
四、經查，被告曾於80年1 月20日書立：「本人甲○○向黃坤殿
    先生借新台幣伍拾萬元整，當無條件於民國81年2 月19 日
    前歸還。簽收人甲○○立據」之借據交付黃坤殿；並曾簽發
    交付發票日81年5 月20日、到期日81年6 月20日、面額10 0
    萬元之本票（下稱為系爭本票），發票日81年7 月20日、面
    額100 萬元之支票（下稱為系爭支票）各乙紙予黃坤殿，惟
    均未兌付；被告復於81年8 月5 日簽具載明：「本人向黃坤
    殿借新台幣壹佰萬元整，本人當在82年4 月11日前還清該款
    ，否則將放棄法律上訴權。借據人甲○○」內容之借據交付
    黃坤殿。又黃坤殿已於95年11月30日死亡，其法定繼承人為
    原告等情，已為兩造所不爭執（見本院96年10月19日、96年
    11月27日言詞辯論筆錄），且有借據影本2 紙、系爭本票及
    支票影本各1 紙、戶籍謄本、繼承系統表等件及臺灣臺北地
    方法院96年11月7 日函文乙紙等件附卷可稽，應與事實相符
    。且本件經整理兩造爭點為：
    1.被告是否確曾向黃坤殿借款100萬元？
    2.黃坤殿是否已將上述借款實際交付被告？
    以下茲論述之。
  (一)經查，原告主張：被告確曾向渠等之被繼承人黃坤殿借款10
    0 萬元之情，固為被告所否認，並抗辯：僅係委託黃坤殿代
    向他人調借現金，並非向黃坤殿借貸金錢云云。惟原告所提
    出其真正已為被告所不爭執之2 紙借據所載之上揭內容，確
    全無隻字提及係委託黃坤殿向他人調現。且由其記載：「本
    人甲○○向黃坤殿先生借新台幣伍拾萬元整，當無條件於民
    國81年2 月19日前歸還。簽收人甲○○立據」、「本人向黃
    坤殿借新台幣壹佰萬元整，本人當在82年4 月11日前還清該
    款，否則將放棄法律上訴權。借據人甲○○」之文義，除已
    明示被告與黃坤殿間確有消費借貸之合意外；由被告於80年
    1 月20日之借據係以「簽收人」自稱乙節，更足認被告已於
    書立該紙借據時或之前，已受領借款之事實至明。再衡諸系
    爭兩紙借據，均在約明借款清償之期限；然如被告僅係委託
    黃坤殿向他人調現且尚未收受借款之實際交付，應無承諾還
    款期限之可能。況原告主張：除上述80年1 月20日借據所示
    50萬元借款外，因黃坤殿曾參加被告所籌組之互助會2 會，
    並由被告借取原應交付黃坤殿之得標會款，被告始於81年8
    月5 日簽立100 萬元之借據交付等語，亦據其提出會期自79
    年11月起至81年11月止之互助會單影本乙紙為證。而被告就
    曾任上開互助會會首及該紙會單之真正，亦無爭執（見本院
    96年11月27日言詞辯論筆錄）。更徵原告上開主張應非無稽
    。並堪認原告就100 萬元借款已實際交付被告之舉證為已足
    ，而堪予採信。
  (二)按消費借貸契約，借用人應於約定期限內，返還與借用物種
    類、品質、數量相同之物。又遲延之債務，以支付金錢為標
    的者，債權人得請求依法定利率計算之遲延利息，民法第47
    8 條前段、第233 條第1 項分別定有明文。查黃坤殿與被告
    間消費借貸之合意及借款交付之事實既經認定。被告就其是
    否清償上開借款債務乙節，復未有何主張及舉證。則原告基
    於繼承及消費借貸之法律關係，請求被告清償借款及法定遲
    延利息，於法自無不合。
五、從而，原告請求被告給付100 萬元，及自約定清償之翌日即
    82年4 月12日起至清償日止，按週年利率5 ％計算之利息，
    為有理由，應予准許。併依職權確定本件訴訟費用1 萬元，
    應由被告負擔。
六、因本件事證已臻明確，兩造其餘主張、陳述及所提之證據，
    經審酌均與判決結果不生影響，爰不一一論列，附此敘明。
七、據上論結，原告之訴為有理由，依民事訴訟法第78條、第87
    條判決如主文。
中　　華　　民　　國　　96　　年　　12　　月　　14　　日
                  民事第二庭  法  官  李瑜娟
以上正本證明與原本無異。
如對本判決上訴，應於判決送達後20日內向本院提出上訴狀。
中　　華　　民　　國　　96　　年　　12　　月　　17　　日
                              書記官  李秀蘊
